【裁判字號】    88,交聲,545
【裁判日期】    890830
【裁判案由】    違反道路交通管理處罰條例聲明異議
【裁判全文】
臺灣臺北地方法院交通事件裁定                    八十八年度交聲字第五四五號
    受處分人
    即異議人  丙○○
右列受處分人因違反道路交通管理處罰條例案件，對於台北市交通事件裁決所八十八
年九月二十日所為之處分 (原通知單處分：內政部警政署公路警察局公警局字第一三
五七九七一號），聲明異議，本院裁定如左：
    主  文
原處分撤銷。
丙○○車輛所有人，汽車行駛於高速公路，而不遵管制之規定者，處新台幣陸仟元，
並予記違規點數壹點。
    理  由
一、本件受處分人即異議人丙○○，於八十七年五月八日淩晨五時四十五分，於高速
    公路國道西向五公里處，未帶駕駛執照並將其所有之車牌號ＴＭ─五五九九號自
    用小客車，停置於高速公路該處路肩外，經國道公路警察局內政部警政署第一警
    察隊（下稱國道一隊）泰山分隊員警乙○○及甲○○發現受處分人於駕駛座睡覺
    ，經對受處分人為酒精濃度之測試為每公升零點五八毫克，員警乃以受處分人未
    領有駕駛執照駕車，及酒精濃度過量駕車，違反前揭道路交通管理處罰條例第二
    十五條第一項第一款，及同條例第三十五條第一項第一款規定之行為掣單舉發，
    嗣受處分人於應到案日期前向原處分機關為申訴，經原處分機關請舉發單位即國
    道一隊調查結果，因受處分人領有駕駛執照，乃以受處分人有駕駛車輛未隨身攜
    帶駕駛執照及酒精濃度過量駕車之違規行為，原處分機關乃依前揭道路交通管理
    條例第二十五條第三款、第三十五條第一項第一款規定，於八十八年九月二十日
    裁處異議人新台幣一萬二千六百元。
二、按法院受理交通事件，準用刑事訴訟法之規定，道路交通管理處罰條例第八十九
    條前段定有明文，是最高法院七十六年台上字第四九八六號判例「認定犯罪事實
    所憑之證據，雖不以直接證據為限，間接證據亦包括在內，然而無論直接證據或
    間接證據，其為訴訟上之證明，須於通常一般之人均不致有所懷疑，而得確信其
    為真實之程度者，始得據為有罪之認定，倘其證明尚未達到此一程度，而有合理
    之懷疑存在而無從使事實審法院得有罪之確信時，即應由法院為諭知被告無罪之
    判決。」所揭示刑事訴訟法上法院認定事實之最重要原則之一－即認定被告有罪
    ，就該有罪事實不能有任何之合理懷疑存在（beyond the reasonable doubt）
    之原則於法院審理行為人違反道路交通管理處罰條例案件時，當有其適用，易言
    之，法院於審理行為人違反道路交通管理處罰條例案件，當踐行完畢調查證據之
    程序後，為事實之認定時，如就原處分機關所認定之行為人違規之事實仍有合理
    之訴訟上懷疑，而無法百分之百確信行為人確有該當於道路交通管理處罰條例各
    該處罰條文之構成要件事實時，此際即應依訴訟上之待證事實「倘有懷疑，則從
    被告之利益作解釋」（in dubi opro reo）之證據法則，作對受處分人有利之認
    定。
三、經查，右揭受處分人所有之上揭車輛，停置於高速公路路肩外，並係酒後於駕駛
    座上睡覺之事實，業據舉發員警乙○○、甲○○到庭結證確實，又雖其時受處分
    人經酒精濃度測試達每公升零點五八毫克，有酒精濃度測試單可稽，惟該舉發員
    警之陳述及所見所聞，並未確見受處分人有駕駛該車輛之行為；又訊據受處分人
    固不否認有於前揭時地，未帶駕駛執照並將其所有之車牌號ＴＭ─五五九九號，
    停置於高速公路該處路肩外草坪上，惟矢口否認酒後開車之行為，辯稱當天伊酒
    後，由其友人林建全開車載伊至該處，因友人另有要務，伊醒來後表示自己可以
    開車，友人乃先行乘坐另一車輛離去，伊則在車內充分休息，並無酒後開車之行
    為等語；又經本院傳訊證人林建全，亦結證稱，當天確係伊開受處分人的車，到
    大園附近，受處分人醒了表示自己可以開，伊便將車還他，坐自己的車走了（見
    本院八十八年十一月十五日訊問筆錄）。另證人閻太山即當天亦在場之受處分人
    友人，亦到庭證稱，當伊開車在林建全後面，後來伊載林某回家，受處分人說自
    己酒醒後要自己開車回家（見本院八十八年十一月二十六日筆錄）。核該等證人
    之供述，與受處分人所陳述意旨大致相符；是本件舉發員警對受處分人為舉發之
    時，並未親眼目睹受處分人有酒後駕車之行為，自應作對受處分人有利之認定，
    原處分機關不察，遽對受處分人以駕駛車輛未隨身攜帶駕駛執照及酒精過量駕車
    之違規行為，依前揭道路交通管理處罰條例第二十五條第三款、第三十五條第一
    項第一款規定，於八十八年九月二十日裁處異議人新台幣一萬二千六百元，即難
    認為允當，應認受處分人之異議為有理由，自應由本院將原處分撤銷。
四、另按汽車行駛高速公路，除依規定之停車處外，不得在路肩及路肩外、中央分隔
    帶、隧道內、交流道或收費站區停車。高速公路交通管制規則第十二條第一項前
    段定有明文；又汽車行駛於高速公路，而不遵管制之規定者，處汽車駕駛人新台
    幣（以下同）三千元以上六千元以下罰鍰，道路交通管理處罰條例第三十三條第
    一項定有明文，而汽車駕駛人駕駛汽車違反道路交通管理處罰條例第三十三條規
    定者，除應依該條所規定之罰鍰處罰外，並予記違規點數一點，道路交通管理處
    罰條例第六十三條第一項第一款亦定有明文。又本條例關係車輛駕駛人之處罰，
    如應歸責於車輛所有人者，處罰車輛所有人，同條例第八十五條第三項定有明文
    。本件雖未能證明受處分人確有酒精濃度過量駕車之行為，惟受處分人係車輛所
    有人，既屬可歸責於受處分人而將其所有車輛停置於高速公路路肩外之草坪上，
    業據其所自承，並有上揭員警及證人之供述可稽，自係違反高速公路交通管制規
    則第十二條第一項前段對汽車駕駛人管制之規定，而應依道路交通管理處罰條例
    第三十三條第一項處罰；是本件原處分既有不當而經撤銷，應由本院依道路交通
    管理處罰條例第三十三條第一項、第八十五條第三項規定，並依道路交通管理事
    件統一裁罰標準及處理細則第四十四條第一項規定，對受處分人科處其罰鍰六千
    元，並依同條例第六十三條第一項第一款規定予以記違規點數一點如主文第二項
    所示，以資適法。
據上論斷，應依道路交通案件處理辦法第二十條前段，裁定如主文。
中      華      民      國      八十九      年     八     月     卅     日
                                    臺灣臺北地方法院交通法庭
                                        法    官  林  政  憲
右正本證明與原本無異。
如不服本裁定，應於裁定送達後五日內，向本院提出抗告狀。
                                        書 記 官  江  虹  儀
中      華      民      國      八十九      年     九     月     四     日


司法院資訊處製作；財團法人民間司法改革基金會備份。
